臺灣雲林地方法院刑事判決　　　　　　　96年度簡上字第36號
上　訴　人
即　被　告　甲○○
選任辯護人　張蓁騏律師
上　訴　人
即　被　告　丙○○
　　　　　　丁○○
　　　　　　戊○○
上2 人共同
選任辯護人　張蓁騏律師
上列上訴人即被告等因妨害名譽案件，不服本院虎尾簡易庭95年
度虎簡字第400 號中華民國95年11月20日第1 審判決（聲請案號
：94年度偵續字第24號），提起上訴，本院管轄之第2 審合議庭
認應依通常程序審理，逕為第1 審判決如下：
    主  文
原判決撤銷。
甲○○、丙○○、丁○○、戊○○均無罪。
    理  由
壹、公訴要旨：
  一聲請簡易判決處刑事實：
    被告甲○○、丙○○、丁○○、戊○○及庚○○、辛○○（
    此2 人業經本院判決確定）與乙○○、己○○夫妻，前因雲
    林縣崙背鄉○○段401 、951 之3 號土地產權糾紛而迭起爭
    執，雙方並互提民事、刑事訴訟纏訟多年。於民國93年1 月
    12日上午10時許，臺灣雲林地方法院人員會同地政人員至雲
    林縣崙背鄉○○村○○路、大同路口進行土地會勘。庚○○
    、丙○○、甲○○、丁○○、戊○○、辛○○等人，均明知
    乙○○係上開土地之所有權人，竟共同基於誹謗他人之犯意
    聯絡，在乙○○、己○○位於雲林縣崙背鄉○○路442 之1
    號住處前，搭設載有「乙○○霸佔土地、侵占土地補償款、
    司法不公、政府無能」等字語之白布條，並在現場新聞媒體
    採訪人員前，大聲誣指、虛構稱：「乙○○侵吞8 千萬之土
    地補償款及侵占土地」等語，以此方式散播不實之事項，致
    使乙○○、己○○之名譽，受到嚴重損害。
  二聲請簡易判決處刑法條：
    刑法第309條第1 項公然侮辱罪、第310條第2 項加重毀謗罪。
  三聲請簡易判決處刑證據：
    (一)由中國電視事業股份有限公司、臺灣電視事業股份有限公
      司93年1 月12日新聞光碟所翻拍之照片25張（93年度發查
      他字第84號卷第95至102 頁）。
    (二)臺灣高等法院臺南分院檢察署92年度上聲議字第850 號處
      分書（93年度發查他字第12號卷第30至42頁）。
    (三)臺灣雲林地方法院91年度訴字第85號民事裁定（同上發查
      他卷第43至45頁）。
    (四)臺灣高等法院臺南分院91年度抗字第329 號民事裁定（同
      上發查他卷第46至50頁）。
    (五)中國電視事業股份有限公司、臺灣電視事業股份有限公司
      93年1 月12日新聞錄影光碟各1 張及光碟翻拍照片數張。
    (六)告訴人乙○○於警詢及偵查中之指訴。
    (七)告訴人己○○於警詢及偵查中之指訴。
    (八)被告甲○○、丙○○、丁○○、戊○○之供述。
貳、本院之判斷：
  一程序方面：
    (一)告訴人乙○○於93年8 月2 日、93年11月13日警詢時已明
      確指訴「我今日要向戊○○、丁○○、甲○○、丙○○提
      出妨害名譽、毀損、公然侮辱告訴」、「我堅持提出告訴
      」等語，雖其後於93年12月4 日警詢時曾稱「關於我家所
      裝置之監視器中，因為畫面較模糊，其餘可能涉嫌人我不
      提出告訴」等語，然究其真意，係指對於「其餘可能涉嫌
      人」不提出告訴，並非對於本件被告甲○○、丙○○、丁○○及戊○○亦不提出告訴，是本件確實有經合法告訴，
      毫無疑問。
    (二)臺灣高等法院臺南分院95年度上易字第95號案件係針對被
      告丙○○以丟雞蛋方式，公然侮辱己○○之犯罪事實審理
      ，然本件檢察官聲請簡易判決處刑之犯罪事實係拉白布條
      及在媒體前散播不實話語，2 者行為態樣並不同，難認有
      裁判上一罪關係，且拉白布條及散播不實話語部分在上開
      95年度上易字第95號案件中並未經檢察官提起公訴，也未
      經法院審理，本院自得就檢察官聲請簡易判決處刑之此部
      分拉白布條及散播不實話語事實審理。
    (三)告訴人乙○○及己○○於警詢中之指訴，雖均屬被告以外
      之人於審判外之陳述，然被告甲○○、丙○○、丁○○、
      戊○○及辯護人於審理程序均同意作為證據，本院審酌該
      言詞陳述做成時之情況，認為適當，依刑事訴訟法第159
      條第1 項、第159 條之5 第1 項規定，自均得作為證據使
      用。
  二實體方面：
    (一)按犯罪事實應依證據認定之，無證據不得認定犯罪事實。
      又不能證明被告犯罪者，應諭知無罪之判決，刑事訴訟法
      第154 條第2 項、第301 條第1 項分別定有明文。次按認
      定不利於被告之事實，須依積極證據，苟積極證據不足為
      不利於被告事實之認定時，即應為有利於被告之認定。再
      事實之認定應憑證據，如未能發現相當證據，或證據不足
      以證明，自不能以推測或擬制之方法，以為裁判基礎；另
      認定犯罪事實所憑之證據，雖不以直接證據為限，間接證
      據亦包括在內，然無論直接或間接證據，其為訴訟上之證
      明，須於通常一般之人均不致於有所懷疑，而得確信其為
      真實之程度者，始得據之為有罪之認定，倘其證明尚未達
      到此一程度，而有合理性懷疑之存在時，即無從為有罪之
      認定（最高法院30年上字第816 號、30年上字第1831號、
      40年臺上字第86號及76年臺上字第4986號判例參照）。又
      刑事訴訟法第161 條已於91年2月8 日修正公布，其第1項
      規定：檢察官就被告犯罪事實，應負舉證責任，並指出證
      明之方法。因此，檢察官對於起訴之犯罪事實，應負提出
      證據及說服之實質舉證責任。倘其所提出之證據，不足為
      被告有罪之積極證明，或其指出證明之方法，無從說服法
      院以形成被告有罪之心證，基於無罪推定之原則，自應為
      被告無罪判決之諭知（最高法院92年臺上字第128 號判例
      參照）。
    (二)訊據被告甲○○、丙○○、丁○○、戊○○均堅決否認有
      何聲請簡易判決處刑書所指之事實，均辯稱：沒有拉白布
      條，也沒有說什麼，只是在那裡看看等語。被告甲○○、
      丁○○及戊○○之辯護人則為被告甲○○等3 人辯護稱：
      甲○○等3 人於錄影畫面中均無激烈動作，請求判決被告
      甲○○等3 人均無罪等語。
    (三)經查：
      1.證人即告訴人己○○於本院審理時雖已明確證述93年1
        月12日上午，確實有人在其位於雲林縣崙背鄉○○路44
        2 之1 號住處前，搭設載有「侵占土地、官官相護」等
        字樣之白布條，並有人口出穢言，說他們侵占土地及徵
        收款等語（本院卷第123 頁至第124 頁），然對於究係
        何人拉白布條、白布條詳細內容為何、白布條有幾條、
        何人出言辱罵、辱罵內容為何等情，均僅籠統指訴，或
        稱「無法說出口」，或稱「聽不清楚罵什麼」、「很多
        個，我都有聽到在罵」，或稱「拉白布條的2 人，有1
        男1 女，男的、女的都認識，但不是在場被告之一」（
        本院卷第125 頁背面），則是否即為本件被告4 人拉上
        開白布條及辱罵告訴人己○○、散播不實言語，非無可
        疑。
      2.本院當庭勘驗現場錄影光碟情形如下（本院卷第121 頁
        ）：
        (1)光碟上面記載「中視新聞畫面（廟地爭議）」之光碟
          ：
          編號00000000之片段：
            (甲)0 分37秒前，畫面出現穿黃衣服女子講「你天理
              不容，吃別人錢不怕得癌症，出門被車撞，壓扁
              在柏油路上挖不起來」，惟此部分與檢察官起訴
              的範圍不符。
            (乙)0 分44秒，畫面出現拉白布條，但是看不出來是
              誰拉的。
            (丙)0 分47秒，畫面出現拉白布條穿紅衣服之人，但
              是看不出是男性或是女性，因為畫面模糊。
            (丁)0 分50秒，畫面出現有拉白布條，上面記載「..
              不公，官官相.. 」 ，看不出拉白布條之人是誰
              。
            (戊)0 分56秒，畫面出現拉白布條之人，看不出是男
              性或是女性。
            (己)1 分37秒，有出現白布條，但是看不出是誰拉的
              。
            (庚)這個帶子中，看不出有人說「乙○○侵吞8 千萬
              之土地補償款及侵占土地」，拉白布條的人影，
              也看不出是誰，無法辨識，只知道有1 個穿紅色
              衣服的人，但是無法辨識是男性或是女性。
          編號00000000-2之片段為編號00000000片段之後半
            段。
          編號00000000-3之片段為編號00000000片段之後半
            段。
        (2)光碟上面記載「臺視新聞93年1 月12日晚間新聞寺廟
          佔地風波」，檔名為AVSEQ01之光碟：
          0 分34秒，畫面出現1 個男子穿紅色衣服，戴白色
            帽子，還有1 位婦女穿深紅色衣服，用雙手拉白布
            條，此畫面持續到36秒，可以看出有2 個人在拉面
            對我們左側的白布條。
          畫面有出現有人拉白布條右方，但是看不出是何人
            在拉。
          此影片也沒有出現聲請簡易判決處刑書所載「李世
            文侵吞8 千萬之土地補償款及侵占土地」這句話，
            但是可以看出畫面白布條左方有1 男1 女2 人拉著
            ，至於右方拉白布條的人看不出來。
        (3)告訴人乙○○提出之監視器錄影光碟：
          共有4 個檔，編號102043、102723、101857、1019
            57。
          編號102043之片段：
            (甲)光碟沒有聲音，全長6 分39秒，畫面右端出現白
              布條，但是沒有辦法看到拉白布條的人，還是白
              布條拉的方式，畫面右上方有3 個人，但是只有
              看到下半身，白布條上面的字是倒過來，最左邊
              過來的字是「保」，20秒左上方有1 個戴帽子之
              人出現，但無法辨識臉孔。
            (乙)44秒畫面中間上方可以看出1 名女子在拉該白布
              條（審判長詢問告訴人，據告訴人表示該名女子
              是隔壁之人，非在場4 位被告）。
            (丙)2 分18秒被告甲○○雙手插在褲袋走進畫面右下
              方。
            (丁)2 分35秒被告丙○○出現在畫面右方。
            (戊)3 分24秒被告甲○○走出畫面範圍之外。
            (己)4 分42秒被告丙○○走出攝影畫面之外。
            (庚)6 分36秒可看到白布條上面之字為「政府無能保
              護百」。
          編號102723之片段：
            (甲)光碟沒有聲音，此片角度與第1 片的角度同，一
              樣在畫面右方出現相同之白布條，右上方也是有
              1 個相同的人在拉白布條。
            (乙)全長12秒。
          編號0000000 之片段：
            (甲)光碟沒有聲音，全長1 分鐘，畫面出現告訴人蔡
              沛錡站在畫面右方，畫面左上方有白布條，畫面
              右上方可以看出有1 人手拉白布條上方（審判長
              詢問告訴人，據告訴人所言認識該人，但該人並
              非在場4 位被告），在他右方有另1 個人，但是
              只有看到下半身，畫面上的字看不清楚。
            (乙)35秒畫面上白布條約略可看出「官官相護政府」
              。
            (丙)39秒原本拉白布條的男子，自畫面右上方離開。
          編號101957之片段：
            (甲)光碟沒有聲音，全長6 分3 秒，角度與第3 片角
              度是相同的，一樣告訴人己○○站在畫面的右方
              ，畫面左側有拉白布條，有1 位穿格子褲的人在
              畫面右上角拉白布條，但是看不到臉，只有照到
              下半身。
            (乙)22秒被告丙○○雙手抱胸站立在白布條前。
            (丙)1 分45秒畫面的右上方出現與第3 片拉白布條相
              同之人，該人於畫面右上方走入畫面，隨即用雙
              手拉白布條。
            (丁)2 分48秒有3 名記者在畫面右方採訪告訴人蔡沛
              錡，被告丙○○雙手抱胸在畫面左方看記者在採
              訪告訴人己○○。
            (戊)3 分02秒甲○○自畫面上方穿越白布條，走進新
              聞記者採訪告訴人己○○所在附近，雙手仍然插
              在褲袋內。
            (己)4 分21秒被告甲○○自畫面右上方走出螢幕外。
            (庚)5 分15秒被告丙○○僅有下半身還在螢幕左方內
              ，上半身已經超出螢幕外，無法判斷他上半身動
              作。
            (辛)5 分24秒被告丙○○身影自畫面左方完全消失。
            (壬)5 分50秒告訴人己○○自畫面下方離開。
            (癸)6 秒畫面上的白布條可看出「司法不公官官相護
              政府」。
      3.可見，由本院勘驗所有現場光碟之情形，亦無法證明被
        告甲○○、丙○○、丁○○及戊○○是否有拉設載有「
        乙○○霸佔土地、侵占土地補償款、司法不公、政府無
        能」等字語白布條，並在現場大聲誣指、虛構稱：「乙○○侵吞8 千萬之土地補償款及侵占土地」等語之行為
        。
      4.至於告訴人乙○○並非93年1 月12日上午，在案發現場
        親身見聞事件發生經過之人，其所指訴內容均係聽聞告
        訴人己○○轉述，或由錄影光碟畫面中得知，故告訴人
        乙○○之指訴應屬傳聞證據，在無其他積極證據可資補
        強前提下，尚難採信。另依卷內證據，既無從認定被告
        甲○○、丙○○、丁○○及戊○○在場時有拉設白布條
        及散播不實言語之行為，也無其他證據可資證明被告甲○○、丙○○、丁○○及戊○○與現場拉白布條及散播
        不實言語之人有犯意聯絡，則要難認定被告甲○○、丙○○、丁○○及戊○○確為本件犯行之共犯。
    (四)綜上所述，本件依公訴人提出之證據，尚不足以認定被告
      甲○○、丙○○、丁○○及戊○○確有拉設白布條及散播
      不實言語之行為。是被告甲○○、丙○○、丁○○及戊○○與辯護人所為無罪之答辯，應可採信。揆諸首揭法條及
      判例意旨，自應為被告甲○○、丙○○、丁○○及戊○○
      均無罪之諭知。
參、撤銷改判之理由：
    本件被告甲○○、丙○○、丁○○及戊○○並無證據證明有
    檢察官聲請簡易判決處刑書所指之行為，原審未查，竟對被
    告4 人均予以論罪科刑，尚有未洽，是被告甲○○、丙○○
    、丁○○及戊○○上訴意旨指摘原審判決不當，為有理由，
    自應予撤銷。
肆、逕為第1審判決之理由：
    一按檢察官聲請簡易判決處刑之案件，法院於審理後，認為
      被告所犯之罪不合第449 條所定得以簡易判決處刑之案件
      者，應適用通常程序審判之，刑事訴訟法第452 條、第45
      1 條之1 第4 項但書第1 款定有明文。
    二次按管轄第2 審之地方法院合議庭受理簡易判決上訴案件
      ，應依通常程序審理，其認案件有刑訴法第452 條之情形
      者，應撤銷原判決，逕依通常程序為第1 審判決，法院辦
      理刑事訴訟簡易程序應行注意事項第14條亦可參照。
    三原審判決既有前述可議之處，且本件既經本院審理後認應
      判處被告等4 人均無罪，並不符合得以簡易判決處刑之要
      件，自應由本院將原審判決撤銷，逕依通常程序為第1 審
      判決。
伍、適用之法律：
    刑事訴訟法第455 條之1 第1 項、第3 項、第452 條、第36
    9 條第1 項前段、第364 條、第301 條第1 項。
本案經檢察官廖弼妍到庭執行職務。
中　　華　　民　　國　　96　　年　　6 　　月　　20　　日
                  刑事第三庭   審判長法  官   劉國賓
                                     法  官   王素珍
                                     法  官   廖淑華
以上正本證明與原本無異。
如不服本判決，應於判決收受後10日內，向本院提出上訴狀（須
附繕本）。
                                     書記官   張菀純
中　　華　　民　　國　　96　　年　　6 　　月　　20　　日
